臺灣高等法院民事判決　　　　　　　　　 93年度上字第834號
上　訴　人　甲○○
被上訴人　　天霖企業股份有限公司
法定代理人　張萬士
共　　　同
訴訟代理人　李明諭律師
複代理人　　陳逸華律師
上　訴　人　乙○○
被上訴人　　豪泰汽車客運股份有限公司
法定代理人　蔡進財
訴訟代理人　李德渝
上列當事人間，因請求損害賠償事件，上訴人對於中華民國93年
7月30日臺灣新竹地方法院92年度訴字第416號第一審判決，提起
上訴，經本院於94年5月3日言詞辯論終結，判決如下：
    主  文
原判決關於駁回甲○○後開第二項之訴部分、假執行之聲請、暨
訴訟費用之裁判廢棄。
乙○○、豪泰汽車客運股份有限公司應再連帶給付甲○○新臺幣
貳拾貳萬玖仟元並自民國92年 1月14日起至清償日止，按週年利
率5%計算之利息。
甲○○其餘上訴、乙○○上訴均駁回。
乙○○、豪泰汽車客運股份有限公司應另連帶給付甲○○新臺幣
陸仟陸佰拾元並自民國93年11月18日起至清償日止，按週年利
率5%計算之利息。
第一、二審訴訟費用由乙○○、豪泰汽車客運股份有限公司連帶
負擔百分之五十一，甲○○應負擔百分之三十六，其餘由天霖企
業股份有限公司負擔；擴張之訴訟費用由乙○○、豪泰汽車客運
股份有限公司連帶負擔。
    事實及理由
一、上訴人乙○○未於言詞辯論期日到場，核無民事訴訟法第38
     6條所列各款情形之一，爰依上訴人甲○○、被上訴人天霖
    企業股份有限公司(以下稱天霖公司)之聲請，由其一造辯論
    而為判決，合先敘明。
二、上訴人甲○○、被上訴人天霖公司起訴主張：對造上訴人乙
    ○○為對造被上訴人豪泰汽車客運股份有限公司 (以下稱豪
    泰公司 )之受僱人，以駕駛大客車為其業務，91年7月3日上
    午 8時50分許駕駛豪泰公司所有AG-112號大客車，行駛於國
    道一號中山高速公路新竹交流道，自後追撞被上訴人天霖公
    司所有、由上訴人甲○○駕駛、載送變流器之 T8-7615號自
    用小客車，甲○○因之頭部外傷併下唇擦傷頸部及上背部疼
    痛，天霖公司所有自用小客車、及變流器毀損，甲○○受有
    支付醫藥費、增加生活上需要之支出、及精神上等之損害；
    天霖公司受有車損修復費、變流器毀損、及甲○○因傷請假
    仍須按其原領之工資予以補償等之損害，為此，基於侵權行
    為損害賠償請求權之法律關係，求為命乙○○、豪泰公司應
    連帶給付甲○○新臺幣(以下同)2,152,041 元本息、天霖公
    司 1,868,460元本息之判決；原法院判命乙○○、豪泰公司
    應連帶給付甲○○399,371元本息、天霖公司1,409,893元本
    息，駁回其餘之請求，甲○○就其敗訴部分提起上訴，並擴
    張其請求；天霖公司敗訴部分，未據聲明不服。甲○○之上
    訴聲明：(一)原判決不利於上訴人部分廢棄。(二)廢棄部分
    ，乙○○、豪泰公司應再連帶給付甲○○ 1,752,670元本息
    。(三)乙○○、豪泰公司應再連帶給付甲○○ 6,630元並自
    民國93年11月18日起至清償日止，按週年利率5%計算之利息
    (擴張部分)。(四)第二審、及擴張之訴訟費用，由乙○○、
    豪泰公司連帶負擔。(五)願供擔保請求宣告假執行。甲○○
    、天霖公司對於上訴人乙○○之上訴，則聲明：(一)上訴駁
    回。(二)第二審訴訟費用由乙○○負擔。
三、上訴人乙○○、被上訴人豪泰公司則以：對造上訴人甲○○
    為被上訴人天霖公司之受僱人，於前揭時地駕駛被上訴人天
    霖公司所有、內載變流器之小客車，與上訴人乙○○駕駛被
    上訴人豪泰公司所有大客車發生車禍，致甲○○受傷、天霖
    公司車損及變流器之損壞等事實，固屬不虛；惟查甲○○受
    傷所請求之費用或有不實、或非必要、或嫌過高；天霖公司
    請求車損未計算折舊，修復費過高，變流器是否全損有所不
    明，且於甲○○請假期間，自應依法支付薪資，並無損害等
    ，均應予以扣除等語，資為抗辯。
四、甲○○、天霖公司主張乙○○為豪泰公司之受僱人，以駕駛
    大客車為其業務，91年7月3日上午 8時50分許駕駛豪泰公司
    所有AG-112號大客車，行駛於國道一號中山高速公路新竹交
    流道，自後追撞天霖公司所有、由甲○○駕駛、載送變流器
    之 T8-7615號自用小客車，甲○○因之頭部外傷併下唇擦傷
    、頸部及上背部疼痛等之傷害，天霖公司所有自用小客車、
    及變流器毀損等事實，為乙○○、豪泰公司所不爭執，且有
    道路交通事故調查報告表暨事故現場圖、現場照片及診斷證
    明書附於臺灣新竹地方法院檢察署92年度偵字第1464號偵查
    卷內、及寶島海事檢定有限公司、寶島公證有限公司之公證
    報告書、行政院國軍退除役官兵輔導委員會台北榮民總醫院
    (以下稱台北榮總)住院診斷證明書 (原審一卷第239、240頁
     )在卷足稽；乙○○因而為原法院以業務過失傷害判處罪刑
    確定在案，亦有原法院92年度竹交簡字第 319號刑事偵審卷
    足憑；甲○○、天霖公司主張之上開事實，應堪信為真實。
五、查：汽車行駛時，駕駛人應注意車前狀況，並隨時採取必要
    之安全措施，道路交通安全規則第94條第 3項定有明文。乙
    ○○駕車於前揭時地，應注意車前狀況，隨時採取必要之安
    全措施，且依當時天氣晴朗、日間自然光線、無障礙物無缺
    陷之乾燥柏油路面等一切客觀狀況（見前開道路交通事故調
    查報告表），並無不能注意之情事，竟疏未注意車前狀況，
    自後追撞甲○○所駕駛之小客車，其有過失，甚為明確；且
    經臺灣省竹苗區車輛行車事故鑑定委員會鑑定肇事原因，亦
    同此認定，有該委員會91年10月 7日竹鑑字第910986號函附
    鑑定意見書附於前開偵查卷內可資參照。乙○○、豪泰公司
    對於乙○○應負過失責任之事實，亦不爭執。乙○○對於本
    件車禍之發生，其過失與甲○○之受傷、及天霖公司所受損
    害間，具有相當因果關係，自無疑義。
六、按：因故意或過失，不法侵害他人之權利者，負損害賠償責
    任；受僱人因執行職務，不法侵害他人之權利者，由僱用人
    與行為人連帶負損害賠償責任。但選任受僱人及監督其職務
    之執行，已盡相當之注意或縱加以相當之注意而仍不免發生
    損害者，僱用人不負賠償責任；不法侵害他人之身體或健康
    者，對於被害人因此喪失或減少勞動能力或增加生活上之需
    要時，應負損害賠償責任；不法侵害他人之身體、健康、名
    譽、自由、信用、隱私、貞操，或不法侵害其他人格法益而
    情節重大者，被害人雖非財產上之損害，亦得請求賠償相當
    之金額；民法第184條第1項前段、第188條第1項、第 193條
    第 1項、第195條第1項分別定有明文。本件乙○○於前揭時
    地駕車不慎，致甲○○受傷，天霖公司車損等之損害，不法
    侵害甲○○、天霖公司之權利，已如前述；豪泰公司復未證
    明其選任及監督並無疏失，依前揭法條規定，甲○○、天霖
    公司請求乙○○、豪泰公司應連帶賠償損害，於法尚非無據
    應予准許。
七、本件所應審究者為甲○○、天霖公司請求各項之損害金額是
    否允當，爰分別審核析述之：
(一)甲○○請求之部分：
(A) 醫療費用：
    甲○○因本件車禍致「頸椎間軟骨突出合併頸椎等第六節神
    經根病變」、「骨關節病」、「肌筋膜疼痛症候群、疑創傷
    後疼痛症候群」、「肌膜炎、長短腿」，業據提出台北榮總
    醫之診斷證明書四紙影本在卷（原審一卷第239、240頁、二
    卷第61頁 )，且經原法院依職權函台北榮總、國立臺灣大學
    醫學院附設醫院(以下稱臺大醫院)、財團法人國泰綜合醫院
    (以下稱國泰醫院)、中山醫院查詢甲○○自91年7月3日起至
    92年9月9日止至各該醫院就診之診斷結果，據中山醫院函覆
    略以：「頸髓受傷併發四肢半癱（輕度）、傷勢為四肢輕度
    無力(肌肉輕度萎縮，左側上、下肢較明顯)，兩側下肢輕度
    僵硬無力，步履稍僵直，兩足內彎」之傷害、臺大醫院函覆
    略以：「診斷疑為頸椎退化病，並引起極輕度脊神經病變」
    、台北榮總醫函覆略以：「顯示輕度頸椎左側第六節神經根
    病變．．．由臨床症狀懷疑為肌纖維疼痛症候群」、國泰醫
    院函覆略以：「頸部鞭打傷」等，有上開醫院之覆函在卷可
    考（原審一卷第329、332、333、351、361頁)。甲○○因本
    件車禍務必支出醫療費用。經查甲○○主張於本件車禍後，
    先後至台北榮總、臺大醫院、國泰醫院、中山醫院、三軍總
    醫院、東元綜合醫院、祥明診所、博群復健診所、中和健宏
    中醫診所、阿國中醫診所就診，所支付之醫療費用 (不包函
    健保給付)為61,901元之事實，有其提出明細表(原審一卷第
     495至第499頁)為憑，且有前揭台北榮總、臺大醫院、國泰
    醫院、中山醫院覆函、及醫院診所所醫療收據在卷為憑；查
    甲○○所提出診斷證明書，係證明甲○○受有傷害之事實，
    其費用非屬必要之醫療費，甲○○所提出前揭明細表、醫療
    費所列之證書費合計 450元，自應由其醫療費中予以扣除，
    乙○○、天霖公司此部分之抗辯，非無可採；至於掛號費則
    屬因傷接受醫療院所診治之必要附屬費用，自屬醫療之必要
    費用，乙○○、天霖公司此部分之抗辯，難以憑採；又甲○
    ○於92年 2月17日至3月7日至台北榮總免疫風濕科住院期間
    ，主訴：自91年 7月車禍後即開始四肢麻木，後頸、兩上臂
    、肩胛、下背、腳踝等多處疼痛，經醫院以肌電圖、頸部核
    磁共振檢查，由臨床症狀懷疑為肌纖維疼痛症候群；此疾病
    乃臨床診斷症狀，並無客觀檢查可判定，其原因不明，治療
    方式也不確定，經水療、肌肉伸展及強化運動，效果不佳，
    疼痛及麻痺現象仍持續存在等情，有台北榮總覆函在卷可憑
    (原審一卷第361頁）；甲○○前述傷勢，難認非本件車禍所
    致，雖醫學上並無法明確認定其疼痛症狀之原因或治療效果
    不佳，仍不能指為非醫療之必要。乙○○、天霖公司抗辯前
    開住院所支出之32,277元，並非必要，自無可採；從而，甲
    ○○請求之醫療費用於61,451元之範圍內，於法尚非無據，
    應予准許。甲○○另主張其尚支出藥品費用14,507元，固據
    提出之發票、收據(原審卷第236至238頁)為憑，惟所提出發
    票、收據，所載之藥品為按摩樂、正光金絲膏、惟康膜衣錠
    、立達善存、白蘭氏雞精、維他命 B12、克補含鋅，係屬非
    常規醫療用品，不足以認係必要之醫療廢用；另有義安西藥
    房收據所載「藥品」180元、中和健宏中醫診所收據所載「
    醫療費用」 4,000元，未載明病症，不足以證明為本件車禍
    之傷害；甲○○請求此部分之醫療費用，難謂有據，不應准
    許。
(B) 增加生活上需要之支出：
    甲○○主張其自91年7月3日起至92年 3月間，因住院、門診
    而支付相關車資，經審酌其因前開身體傷害，堪認車資之支
    出為其增加生活上之需要且為必要之費用。查自91年7月3日
    至91年9月3日間，甲○○因就醫所支出之計程車車資共為21
     ,570 元，為乙○○、天霖公司所不爭執，且有計程車收據
    在卷(原審一卷第179至第194頁)為憑；此部分之請求即應准
    許。至於甲○○另主張自91年9月4日至92年3月尚受有31,44
     0元車資之實際損害，提出單據在卷 (原審一卷第194至217
     頁)為憑；經查甲○○91年11月13日經台大醫院骨科門診檢
    查結果，並無明顯運動及行動障礙，國泰醫院診斷結果亦以
    「病人仍可行動」，有該二醫院之覆函在卷 (原審一卷第33
    3、第351頁)足稽；乙○○、天霖公司抗辯甲○○自91年9月
     4日起，應選擇搭乘大眾運輸工具，非無可採。甲○○居住
    於台北縣土城市，於91年9月4日至92年 3月間前往就診之醫
    療院所，均位於台北市，而台北縣市○○○段之票價為15元
    、捷運系統最低票價為20元、計程車起跳價格為75元，均為
    眾所週知之事實，甲○○主張如以大眾交通工具（含捷運及
    轉乘之公車或短程計程車）計算，甲○○自住處前往台北榮
    總每次至少需 140元、前往台大醫院每次至少需55元、前往
    國泰醫院每次至少需130元、前往中山醫院每次至少需130元
    等語，核與大台北地區之交通費用需求相當，足為計算車資
    之標準；乙○○、天霖公司抗辯車資以每次50元計，顯與現
    實脫節，不足為憑。是則，甲○○往返台北榮總共68次，需
    花費9,520元（140×68=9,520）。往返臺大醫院共20次，需
    花費1,100元（55×20=1,100）、往返國泰醫院共8次，需花
    費1,040元（130×8=1,040）、往返中山醫院共8次，需花費
    1,040元（130×8=1,040），甲○○自91年9月4日至92年3月
    間所支出之車資共計為12,700元(9,520+1,100+1,040+1,040
    =12,700)。甲○○另主張因傷復健購置牽引器、頸圈，支出
    費用為3,650元，業據提出發票二紙在卷(原審調字卷第87、
    88頁 )足憑；自屬為為達醫療之目的所必要之支出，且為乙
    ○○、天霖公司所不爭執，自應准許。又甲○○因本件車禍
    致傷，於台北榮總院外所為之水療治療，為其病情所須之事
    實，有94年 1月19日台北榮總北總企字第0940000302號函在
    卷足憑，甲○○自費至威尼斯游泳池之冷療室、水療衝擊區
    施行水療之治療，因而支付費用29,000元，業據提出收據、
    發票在卷(本院卷第74頁、75頁、78頁)為憑；此部分亦屬增
    加生活上需要之支出，應予准許；至於甲○○另主張購置醫
    學百科全書費用 1,688元、枕頭床墊3,113元、健康檢查費4,
    000元亦係增加生活上之需要而支出之費用；惟查甲○○並
    未就醫學百科全書、健康檢查，為因本件車禍致傷所必需支
    出費用之證明，其據以列為增加生活上之需要，自非有據，
    應予剔除。
(C) 精神慰撫金：
    甲○○因本件車禍致傷，依台北榮總93年2月2日診斷證明書
    所載，甲○○仍有「背痛、行走疼痛」之症狀，經診斷為「
    肌膜炎、長短腿」，並建議宜復健治療，有該診斷證明書在
    卷(原審二卷第61頁)足憑；中山醫院亦函覆略稱：甲○○之
    傷害至92年10月 3日複診時仍未全恢復，癒後可能不會完全
    恢復，會殘留某種程度之後遺症（無力及僵直，走路稍不便
    ）等語，亦有該覆函在卷 (原審一卷第329頁)足稽；甲○○
    突遭此變故，除其身體上之痛苦外，其身心受創，或甚於身
    體上之痛苦，其請求精神上之非財產上損害賠償，於法自屬
    有據；審酌甲○○為工專畢業，自81年起即任職於天霖公司
    擔任系統規劃專員，財產有坐落於中和市○○段水尾小段三
    二地號之車位一個及投資二筆，有財產歸屬資料清單、證明
    書及畢業證書各一紙在卷(原審一卷第429至第431頁)可稽；
    本件事故發生時為36歲，正值青壯年，本得享有健康之身心
    ，以利大展事業鴻圖，竟因本件車禍致傷，歷經長期住院、
    多次往返醫療院所診治，造成生活上之諸多不便，未能專心
    於事業之開展；而豪泰公司為知名之客運公司，資本額達7,
    500萬元，有公司變更登記事項卡一紙附卷(原審一卷第71頁
    、77頁 )足稽、乙○○於事故發生時為豪泰公司之司機，以
    從事駕駛業務之人，對於車上之乘客與其他用路人應有高度
    之注意能力與義務，於本件事故發生後已自豪泰公司離職並
    以打零工維生，暨兩造身份、地位、經濟情況及甲○○所受
    痛苦等一切情狀，甲○○請求慰撫金應以50萬元方為相當，
    逾越此部分之請求，尚嫌過高，不應准許。
(二)天霖公司部分：
(A) 按：勞工因遭遇職業災害而致傷害或疾病時，勞工在醫療中
    不能工作時，雇主應按其原領工資數額予以補償，勞動基準
    法第59條第1項第2款前段定有明文。甲○○於本件車禍發生
    時，係為載運變流器自台北市前往新竹科學園區為天霖公司
    之客戶進行安裝工作之事實，為兩造所不爭執；甲○○係於
    執行職務中受傷，自屬職業災害。勞工因職業對於加害人之
    損害賠償請求權，係基於侵權行為損害賠償請求權之法律關
    係而發生，其對雇主之職業災害補償請求，係基於勞動基準
    法第59條之規定而來，兩者之意義與性質有所不同，雇主不
    得以勞工對第三人有侵權行為之損害賠償請求權為由，而拒
    絕給付職業災害補償費或主張應將此部分之金額扣除，加害
    人亦不得以雇主已依法補償勞工，而主張勞工未受損害或損
    害已填補。乙○○、豪泰公司抗辯天霖公司依勞動基準法第
    59條第1項第2款規定，仍應按其原領工資予以補償，甲○○
    並未受有減少勞動能力之損害，要非足取；甲○○仍得依民
    法第193條第1項，請求賠償其減少勞動能力之損害。查損害
    賠償，除法律另有規定或契約另有訂定外，應以填補債權人
    所受之損害及所失之利益為限。依通常情形或依已定之計劃
    、設備或其他特別情事，可得預期之利益，視為所失利益，
    民法第 216條定有明文。甲○○於本件車禍發生前之91年度
    年薪為901,000元之事實，有薪資表一份在卷(原審一卷第29
    2頁)在卷足憑；自91年7月3日本件車禍發生後，即向雇主天
    霖公司請假三個月至91年10月 3日，有乙○○、豪泰公司不
    爭執之證明書一紙在卷（原審一卷第503頁)足稽；甲○○於
    其請假期間原可得取得之薪資收入，自得評價為其勞動能力
    所受之損失。甲○○雖均以請病假之方式就醫，有所提出之
    請假細目表 (原審一卷第290頁)一紙可參，然經原法院詢問
    其就醫醫院，對於甲○○無法工作而須在家休養之期間，據
    中山醫院92年10月 7日山醫總字第0391號函覆以：「修養期
    間：一般約為半年左右，依其工作性質而定。」等語，92年
    10月14日台大醫院（九十二）校附醫秘字第9200210934函略
    以：「李先生於91年7月3日起至92年9月9日期間，一共到本
    院神經部門診就醫六次，．．．但綜合其神經系統狀況應不
    致影響進行一般非勞務性工作．．．」等語，國泰醫院則覆
    稱：「．．．病人仍可行動，輕度勞力工作」等語。而甲○
    ○於天霖公司係擔任系統規劃專員，核其薪資及工作內容，
    堪信並非需求重度勞力之職務；參酌上開回函及甲○○所受
    傷勢，應認甲○○於本件事故發生後半年內請假就醫之日數
    得評價為所受之勞動能力之損失。甲○○自91年7月3日起至
    92年1月2日共請假130日，自受有相當於其薪資收入320,840
    元（901,000÷365×130= 320,840）之損害。甲○○自得請
    求減少之勞動能力損害為 320,840元；惟甲○○已將此損害
    賠償債權讓與予天霖公司，並通知乙○○、豪泰公司，有債
    權移轉契約書一紙及回執二張附卷(原審一卷第482頁、二卷
    第135頁)足稽；天霖公司自得請求乙○○、豪泰公司如數清
    償。
(B) 按：不法毀損他人之物者，被害人得請求賠償其物因毀損所
    減少之價額，民法第 196條定有明文。本件乙○○因過失追
    撞天霖公司所有 T8-7615號自用小客車已如前述，其過失天
    霖公司所有自用小客車之毀損間，具有相當因果關係，則依
    前開法條之規定，乙○○自應就天霖公司所有自用小客車之
    毀損，負賠償責任。查天霖公司主張其所有自用小客車因本
    件車禍受損修復花費 394,565元，業據提出估價單一份附卷
    為憑（原審一卷第241至247頁)，其中材料費為308,265元、
    噴漆與鈑金工資部分各為 3萬元、56,300元，業經原法院依
    職權詢問匯豐公司明確，有該公司陳報狀一份存卷可憑，經
    核其修復項目與受損情形(原審一卷第266至第268頁照片5幀
     )尚屬相符，應屬可信。至修復費用應以必要者為限，其修
    理材料以新品換舊品，應予折舊，有最高法院77年度第 9次
    民事庭會議決議(一)可資參照。依卷附估價單，其汽車零件
    即材料費用 308,265元，既均屬更換零件之費用，其以新零
    件更換零件，就舊零件折舊部分即非屬必要費用，自應予以
    扣除，乙○○、豪泰公司抗辯修復費用應扣除折舊，即屬有
    據。而扣除標準，依行政院 (七九）財字第0670號、臺 (四
    五）財字第1480號令公布之固定資產耐用年數表及固定資產
    折舊率表，採定率遞減法計算其折舊，天霖公司所有前揭自
    用小客車為89年3月出廠，有行車執照一紙在卷為憑(原審調
    字卷第22頁)，迄至91年7月3日本件車禍發生時，已出廠2年
    4月（未滿一月以一月計），則更新零件折舊後金額應為107
    ,642 元(計算方式詳如原判決附表、惟原判決附表誤植為7,
     642），加計噴漆與鈑金工資部分各為 3萬元、56,300元，
    合計為 193,942元。乙○○、豪泰公司抗辯噴漆及鈑金工資
    部分過高，未據舉證，不足為憑。從而，天霖公司請求應賠
    償其所有自用小客車之損害金額在193942元之範圍內，尚非
    無據，應予准許。
(C) 天霖公司另請求因本件車禍事故所支付之拖吊費 4千元及救
    護車費 6,363元，為乙○○、豪泰公司所不爭執，天霖公司
    此部分請求，即應准許。
(D) 查本件車禍事故尚有天霖公司所有變流器三組受有損害，計
    884748元之事實，為乙○○、豪泰公司所不爭執，且有寶島
    公司公證報告書一份在卷可憑，自堪信為真實。豪泰公司雖
    抗辯變流器是否全損及應否扣除折舊均不清楚云云，然依上
    揭公證報告書第四頁第八點「理算損失」欄之記載：「原貨
    主要求受損貨物全損，經協商後貨主同意以修復及更換零件
    方式處理」、「本公司經查驗此貨物為新品」等語，足見前
    述金額並非以貨物全損為估定依據，而係按修復及更換零件
    為損害額；且系爭變流器既為新品，自無以新品換舊品需折
    舊之問題，豪泰公司所為上開之抗辯自無足取。從而，天霖
    公司請求賠償變流器三組毀損所受 884,748元之損害，應予
    准許。至於天霖公司另主張變流器係自國外進口，國內並無
    生產，天霖公司尚受有關稅110,593元及運費 14,170元之損
    害，並提出變流器空運進口送貨單、進口報單及費用表共四
    紙為證，惟按損害賠償之債，以有損害之發生及有責任原因
    之事實，二者之間具有相當因果關係為成立要件，變流器即
    使為天霖公司支付運費及關稅，然上開費用之支付與本件損
    害之發生難認有相當之因果關係存在，且經寶島公司鑑定結
    果亦未認定變流器為全損，天霖公司請求賠償 884,748元之
    損害，亦應認已包含此部分在內，天霖公司此部分之主張，
    自非有據，不應准許。
八、綜合上述，甲○○、天霖公司基於民法第184條第1項前段、
    第188條第1項、第193條第1項、第195條第1項之規定，分別
    請求乙○○、豪泰公司應連帶給付甲○○628,371元 (61,45
     1+21,570+12,700+3,650+29,000+500,000=628,371)、天霖
    公司1,409,893元 (320,840+10,363+193,942+88,474=1,409,
    893)，於法尚非無據，應予准許；逾越上開範圍之請求，於
    法尚非有據，不應准許。
九、給付無確定期限者，債務人於債權人得請求給付時，經其催
    告而未為給付，自受催告時起，負遲延責任。其經債權人起
    訴而送達訴狀，或依督促程序送達支付命令，或為其他相類
    之行為者，與催告有同一之效力。遲延之債務，以支付金錢
    為標的者，債權人得請求依法定利率計算之遲延利息。但約
    定利率較高者，仍從其約定利率。應付利息之債務，其利率
    未經約定，亦無法律可據者，週年利率為5%。民法第229 條
    第2項、第233條第1項、第203條分別定有明文。本件甲○○
    、天霖公司請求乙○○、豪泰公司賠償損害，無確定期限，
    以給付金錢標的，未約定利率，並請求自起訴狀繕本送達翌
    日即民國92年 1月14日起至清償日止，按週年利率5%計算之
    利息，於法尚非無據，亦應准許。
十、從而，原法院於上開範圍內駁回甲○○229,000元 (628,371
    -399,371=229,000 )本息部分之訴，容有未恰，甲○○上訴
    意旨，指摘原法院此部分之判決不當，求予廢棄，非無理由
    ，應由本院予以廢棄更為判決如主文第二項所示；甲○○逾
    越上開範圍之請求，於法尚非有據，原法院為其敗訴判決，
    並駁回其假執行之聲請，核無違誤，甲○○上訴意旨，指摘
    原法院此部分之判決不當，求予廢棄，非有理由，應予駁回
    ；乙○○上訴意旨，仍持陳詞，指摘原法院為其不利判決部
    分不當，求予廢棄，非有理由，應予駁回。
十一、按：訴之變更或追加，非經他造同意，不得為之。但第25
    5條第1項第 3款規定擴張應受判決事項之聲明，不在此限，
    民事訴訟法第446條第1項定有明文；本件甲○○上訴後主張
    因本件車禍，仍陸續支付醫療費用，計台北榮總 3,580元、
    國泰醫院150元、中和健宏中醫聯合診所250元、耕莘醫院74
     0元、臺大醫院1,910元合計為6,630元，業據提出醫療收據
    在卷(本院卷第57至73頁、第125至第127頁)為憑，擴張請求
    乙○○、豪泰公司應再予連帶予賠償 6,630元，並自民國93
    年11月18日起至清償日止，按週年利率5%計算之利息，於法
    亦非無據，應予准許。
十二、本件事證已臻明確，兩造其他攻擊、防禦方法，及提出未
    援用之證據，經斟酌後認不影響判決基礎，無逐一論述必要
    併此敘明。
據上論結，本件甲○○上訴，為部分無理由，部分有理由；乙○
○上訴，為無理由；甲○○擴張之訴為有理由，爰判決如主文。
中　　華　　民　　國　　94　　年 　　5　　月　　10  　日
　　　　　　　　　民事第五庭    　審判長法　官  林丁寶
　　　　　　　　　　　　　　　　        法　官  高鳳仙
　　　　　　　　　　　　　　　　        法　官  陳博享
正本係照原本作成。
如不服本判決，應於收受送達後20日內向本院提出上訴書狀，其
未表明上訴理由者，應於提出上訴後20日內向本院補提理由書狀
（均須按他造當事人之人數附繕本）上訴時應提出委任律師或具
有律師資格之人之委任狀；委任有律師資格者，另應附具律師資
格證書及釋明委任人與受任人有民事訴訟法第466條之一第一項
但書或第二項（詳附註）所定關係之釋明文書影本。
中　　華　　民　　國　　94　　年　　5 　　月　　11　　日
　　　　　　　　　　　　　　　　　　　　書記官  鄭靜如
附註：
民事訴訟法第466條之一（第一項、第二項）：
對於第二審判決上訴，上訴人應委任律師為訴訟代理人。但上訴
人或其他法定代理人具有律師資格者，不在此限。
上訴人之配偶、三親等內之血親、二親等內之姻親，或上訴人為
法人、中央或地方機關時，其所屬專任人員具有律師資格並經法
院認為適當者，亦得為第三審訴訟代理人。
